【裁判字號】    90,交上易,10
【裁判日期】    890927
【裁判案由】    過失致死
【裁判全文】
臺灣高等法院臺中分院刑事判決                      九十年度交上易字第一０號
    上  訴  人  臺灣台中地方法院檢察署檢察官
    上  訴  人
    即  被  告  甲○○
右上訴人因被告過失致死案件，不服臺灣臺中地方法院八十九年度交易字第四二三號
中華民國八十九年九月二十七日第一審判決（起訴案號：臺灣臺中地方法院檢察署八
十九年度偵字第一二二五九號），提起上訴，本院判決如左：
      主  文
上訴駁回。
      事  實
一、甲○○於民國（下同）八十九年二月十一日下午六時四十五分許，駕駛車牌號碼
    Ｘ八－二三０五號自用小客車，沿台中縣清水鎮○○路由西往東方向行駛，行經
    海濱路與公正路無號誌之交岔路口時，本應注意減速慢行，作隨時停車之準備，
    並應注意車前狀況，隨時採取必要之安全措施，而依當時天氣晴、路面乾燥無缺
    陷無障礙物、視距良好，又無不能注意之情形，竟疏未注意車前狀況，減速慢行
    ，適有李義賢所騎乘車牌號碼ＢＺＣ－一九八號機車，沿海濱路由東向西方向左
    轉往南向公正路方向行駛，途經該路口，亦疏未注意轉彎車應讓直行車先行而貿
    然左轉，甲○○因而煞避不及，撞及李義賢騎乘之機車，李義賢遭撞及後彈至甲
    ○○所駕自小客車之擋風玻璃，復掉落於路邊水溝，因而受有頭部外傷致顱內出
    血，經送往台中縣沙鹿鎮光田醫院急救無效，於同年月十二日凌晨零時五十四分
    不治死亡。甲○○於肇事後，於有偵查犯罪職權之機關尚未發覺犯罪前，即主動
    向台中縣警察局清水分局大秀分駐所到現場處理之警員表明其係肇事者並陳述肇
    事之經過，自首而接受裁判。
二、案經台中縣警察局清水分局報請台中地方法院檢察署檢察官相驗後自動檢舉偵查
    起訴。
      理  由
一、訊據上訴人即被告甲○○對於右揭時地駕車撞及被害人李義賢，致其頭部外傷併
    顱內出血傷害，被害人因而死亡之事實，坦承不諱。雖其矢口否認伊有未減速慢
    行之過失情事，辯稱：伊不知被害人機車行向，肇事前伊沒有看見被害人及其機
    車，且伊行經肇事地點之時速僅為二十五公里左右，業已減速云云。
二、惟查：本件車禍事故有台中縣警察局道路交通事故調查報告表、現場照片為證，
    又被害人因本件車禍死亡，亦經檢察官督同法醫師相驗屬實，製有相驗筆錄、相
    驗屍體證明書、驗斷書等件在卷可憑。被告甲○○自陳於肇事前未發現被害人及
    其機車，致未注意該機車行駛方向，然以卷附台中縣警察局道路交通事故調查報
    告表之事故現場圖，現場機車刮地痕起點係位於海濱路、公正路口中之海濱路車
    道分向線，該刮地痕起點由西往東方向延伸至機車倒地最後位置，刮地痕長約十
    四˙一公尺，且卷附車損照片顯示，被告自小客車係左前方擋風玻璃及左前保險
    桿、引擎蓋受損，機車左側受損，則機車行向自公正路由北往南左轉海濱路、或
    沿海濱路由東往西左轉公正路固皆有其可能性，但依被害人家屬於八十九年九月
    十八日具狀向原審補陳之意見載稱：事故發生後，於被害人機車內發現新台幣二
    十萬元之會款，該會款是要送去住於同鎮高美地區之得標會員，且被告當天晚上
    七時許，亦要前往高美地區奠興宮參加管理委員會會議，沿海濱路由東往西左轉
    公正路，係被害人由住處前往高美地區○○○○○路線等情觀之，足認被害人騎
    乘機車之行向應為沿海濱路由東往西左轉公正路後南向行駛無誤。至證人即現場
    處理警員雖到庭證稱依現場跡證研判，其個人認機車行向應是沿公正路由北往南
    左轉海濱路方向行駛云云，惟其未及參酌被害人家屬陳述之上揭意見加以判斷，
    所述難免有誤，尚無足採。
三、又台中縣警察局道路交通事故調查報告表之事故現場圖所繪製海濱路、公正路口
    之煞車痕跡，係警員事後應家屬要求所補記，此據證人即當時到場處理之警員陳
    俊森於原審結證在卷，警員陳俊森證稱：刮地痕是機車的，（左側煞車痕）是被
    害人家屬事後要求我到現場認為是被告的煞車痕，要求我記載的，當初在事故現
    場時，我認為不是被告的煞車痕，繪製現場圖時是我和被告及被害人家屬在十二
    日畫的，煞車痕是被害人家屬要求我事後補上去的，（左側煞車痕）我認為不是
    被告的（原審八十九年八月三十日審判筆錄），該煞車痕既係處理員警員應被害
    人家屬事後（事故發生後之翌日）繪製，而非於車禍發生當時所製，警員復判斷
    該煞車痕非被告所駕車輛所造成，被告行向既係沿海濱路由西往東方向行駛，則
    該警員應被害人家屬補繪之煞車痕應非被告所駕車輛所造成，自無疑義。
四、本件被害人李義賢遭被告甲○○撞及後，彈至被告甲○○所駕自小客車之擋風玻
    璃，再掉落至路邊水溝，且所騎機車倒地滑行至停止距離約十四˙一公尺長等情
    ，有道路交通事故調查報報告表所載及現場照片可資佐證，足見事故發生時撞擊
    力強大，被告當時之行車速度，應非僅只時速二十五公里左右，且本件肇事責任
    經送台灣省台中縣區車輛行車事故鑑定委員會鑑定結果，亦認定：被告甲○○於
    夜間駕駛自小客車途經無號誌交岔路口，疏未注意車前狀況「減速」謹慎行駛，
    致未注意情況下，撞上機車左側，並致機車駕駛人受傷死亡，有違反道路交通安
    全規則第九十三條第一項第四款、第九十四條第三項前段等規定等情，有該委員
    會鑑定意見書附於偵查卷足憑。至證人即乘坐被告所駕駛車輛之友人顏敏芳雖於
    偵查中證稱：事故發生時，被告甲○○之行車時速約二十至三十公里云云，然該
    證人係被告之友，所證述內容復查與全案證據顯示不符，其證言自無可取。被告
    辯稱伊業已減速慢行云云，不足遽採。
五、按汽車行經無號誌之交岔路口，應減速慢行，作隨時停車之準備，又汽車行駛時
    ，駕駛人應注意車前狀況，並隨時採取必要之安全措施，道路交通安全規則第九
    十三條第一項第四款、第九十四條第三項定有明文。本件依卷附之道路交通事故
    調查報告表所載，事故當時天氣晴、路面乾燥無缺陷無障礙、視距良好，被告於
    前揭時地駕駛車輛，應注意能注意而不注意上開規定，而未注意車前狀況，以致
    避煞不及而肇事，其行為自有過失，雖被害人李義賢亦疏未注意轉彎車應讓直行
    車先行，而與有過失，然被告之過失既為危害發生之原因，且導致被害人死亡之
    結果，被告之過失行為與被害人之死亡間，具有相當之因果關係存在，自難解免
    其過失致人於死之刑責。本件事證已臻明確，被告犯行洵堪認定。
六、核被告所為係犯刑法第二百七十六條第一項之過失致人於死罪。其於肇事後，在
    有偵查犯罪職權之機關發覺犯罪前，即主動向台中縣警察局清水分局大秀分駐所
    到場處理之警員自首表明其為肇事者及陳述肇事之經過，並接受裁判，已據證人
    即到現場處理之警員陳俊森於原審結證明確，並有道路交通事故調查表所載可稽
    ，核與自首要件相符，應依法減輕其刑。至被害人家屬援引法律座談會之見解，
    認司機於肇事後打一一九電話請求派救護車急救傷者，與自首之要件不符云云，
    核與本件被告自首之情形不同，應不能因而推翻被告係自首之認定。原審以被告
    犯行明確，而適用刑法上開法條及第六十二條前段、第四十一條，罰金罰鍰提高
    標準條例第一條前段、第二條之規定，並審酌被告及被害人之過失程度、被害人
    因本件車禍死亡所生之危害，被告尚未與被害人之家屬達成和解，及其犯後態度
    等一切情狀，判處有期徒刑陸月，並諭知易科罰金之折算標準，以參佰元折算壹
    日。其認事用法，核無違誤，量刑亦屬允當適中，被告否認有未減速慢行之疏失
    ，上訴意旨指摘原審判決不當，及檢察官依被害人家屬請求，以原審依自首規定
    判處被告輕度之刑期亦欠妥當云云，均無理由，應予駁回。
七、據上論斷，應依刑事訴法第三百六十八條，判決如主文。
八、本案經檢察官李慶義到庭執行職務。
中      華      民      國      九十     年       三      月    十三    日
                                  臺灣高等法院臺中分院刑事第九庭
                                        審判長法  官  陳  筱  珮
                                              法  官  趙  春  碧
                                              法  官  古  金  男
右正本證明與原本無異。
不得上訴。
                                              書記官  林  世  傑
中      華      民      國      九十     年       三      月     十四   日
附錄論罪科刑法條：刑法第二百七十六條
因過失致人於死者，處二年以下有期徒刑、拘役或二千元以下罰金。
從事業務之人，因業務上之過失犯前項之罪者，處五年以下有期徒刑或拘役，得併科
三千元以下罰金。                                                        Ｉ


司法院資訊處製作；財團法人民間司法改革基金會備份。
